臺灣基隆地方法院基隆簡易庭小額民事判決
110年度基小字第652號
原      告  旺旺友聯產物保險股份有限公司


法定代理人  劉自明  
訴訟代理人  劉育辰  
            盧奕翔  
被      告  黃政雄  

上列當事人間請求損害賠償事件，本院於民國110年3月29日言詞
辯論終結，判決如下：
    主  文
被告應給付原告新臺幣貳萬肆仟伍佰陸拾參元，及自民國一百一
十年三月二十四日起至清償日止，按年息百分之五計算之利息。
原告其餘之訴駁回。
訴訟費用新臺幣壹仟元，由被告負擔新臺幣伍佰柒拾元，餘由原
告負擔。
本判決原告勝訴部分得假執行，但被告如以新臺幣貳萬肆仟伍佰
陸拾參元為原告預供擔保，得免為假執行。
    事實及理由
一、按民事訴訟法第436條之8所定事件，依法應行調解程序者，
    如當事人一造於調解期日5日前，經合法通知無正當理由而
    不於調解期日到場，法院得依到場當事人之聲請，命即為訴
    訟之辯論，並得依職權由其一造辯論而判決，民事訴訟法第
    436之12條第1項定有明文。查本件經本院訂於民國110年3月
    29日進行調解程序，調解通知書及起訴狀繕本於110年3月23
    日送達於被告，有本院送達證書附卷可稽，被告於調解期日
    5日前經合法通知，無正當理由未到場，爰依首開規定，依
    到場原告訴訟代理人之聲請，命即為訴訟之辯論，並依職權
    由原告一造辯論而為判決。
二、原告主張：
　　被告於108年3月1日16時56分許，駕駛車號000-0000號自小
    客車，於行經基隆市安樂區北濱公路54.5公里處(往基隆方
    向)，因未注意車前狀況而碰撞由原告承保由徐榮良所駕駛
    之車號000-0000號自小客車(下稱系爭車輛)，並致系爭車輛
    受損，而系爭車輛受損部分原告已依保險契約賠付被保險人
    修復系爭車輛之必要費用共計新臺幣(下同)43,101元(工資6
    ,150元、烤漆16,353元、零件20,598元)，爰依保險法第53
    條、民法第184條第1項前段、第191之2條前段之規定提起本
    件訴訟，並聲明：㈠被告應給付原告43,101元及自起訴狀繕
    本送達翌日起至清償日止，按年息百分之5計算之利息。㈡訴
    訟費用由被告負擔。
三、被告經合法通知未於調解期日到場，經本院依原告之聲請命
    即為訴訟之辯論。且被告亦未提出書狀作何聲明或陳述。
四、本院之判斷： 
　㈠原告主張被告駕駛車號000-0000號自小客車，於108年3月1日
    16時56分許，於基隆市安樂區北濱公路54.5公里處(基隆方
    向)，與系爭車輛發生碰撞，致系爭車輛受損，及原告已依
    約賠償被保險人上揭金額等事實，業據原告提出基隆市警察
    局道路交通事故當事人登記聯單、A3類道路交通事故調查報
    告表、系爭車輛行車執照、台灣意美汽車股份有限公司內湖
    服務廠估價單、電子發票證明聯、旺旺友聯產物保險公司汽
    車險理賠計算書、旺旺友聯產保險股份有限公司賠償給付同
    意書等件影本為證，且經本院依職權向基隆市警察局第四分
    局調取本件道路交通事故相關資料（見該局110年3月5日基
    警四分五字第1100460891號函附A3類道路交通事故調查報告
    表、現場照片、基隆市警察局道路交通事故當事人登記聯單
    、基隆市警察局第四分局大武崙派出所員警工作紀錄簿）在
    卷可稽，堪信為真。
　㈡按汽車行駛時，駕駛人應注意車前狀況及兩車並行之間隔，
    並隨時採取必要之安全措施。道路交通安全規則第94條第3
    項前段定有明定。經查，前揭基隆市警察局第四分局函附之
    A3類道路交通事故調查報告表之「和解(理賠)內容」欄記載
    ：「第二當事人(即訴外人徐榮良)駕駛AFG-9651自小客車(
    直行、外側車道、往基隆方向)行經上述時地因前方車流回
    堵踩剎車，第一當事人(即被告)駕駛AWK-2112自用小客車(
    直行、外側車道、往基隆方向)未注意車前狀況不慎擦撞第
    二當事人駕駛AFG-9651自小客車，第一當事人願理賠第二當
    事人之車損…。(雙方確認無飲酒情事)」等情，被告及徐榮
    良均於該調查報告表上簽名，可知本件交通事故係因被告疏
    未注意車前狀況隨時採取必要之安全措施所致，堪認被告係
    有過失，被告對系爭車輛所受損害自應負侵權行為損害賠償
    責任。而原告已依保險契約給付系爭車輛之修復費用而修復
    系爭車輛，自得依保險法第53條規定代位行使對被告之損害
    賠償請求權。
  ㈢按因故意或過失，不法侵害他人之權利者，負損害賠償責任
    。汽車、機車或其他非依軌道行駛之動力車輛，在使用中加
    損害於他人者，駕駛人應賠償因此所生之損害，民法第184
    條第1項前段、第191條之2前段分別定有明文。次按負損害
    賠償責任者，除法律另有規定或契約因有訂定外，應回復他
    方損害發生前之原狀；第一項情形，債權人得請求支付回復
    原狀所必要之費用，以代回復原狀，民法第213條第1項、第
    3項定有明文。再按物被毀損時，被害人除得依民法第196 
    條請求賠償外，並不排除民法第213條至第215條之適用。依
    民法第196條請求賠償物被毀損所減少之價額，得以修復費
    用為估定之標準，但以必要者為限（例如：修理材料以新品
    換舊品，應予折舊）。被害人如能證明其物因毀損所減少之
    價額，超過必要之修復費用時，就其差額，仍得請求賠償（
    最高法院77年度第9次民事庭會議決議㈠參照）。查原告主張
    系爭車輛之修復費用，依上揭台灣意美汽車股份有限公司內
    湖服務廠估價單記載之總金額為43,101元(鈑金6,150元、漆
    價16,353元、零件20,598元)，而系爭車輛出廠年月為102年
    6月，不知其確切之出廠日期，推定系爭車輛為102年6月15
    日出廠，而以102年6月15日為計算折舊之基準。至108年3月
    1日車禍受損之日止，依營利事業所得稅查核準則第95條第6
    款規定：「固定資產提列折舊採用定率遞減法者，以一年為
    計算單位，其使用期間未滿一年者，按實際使用之月數相當
    於全年之比例計算之，不滿一月者，以月計」之方法計算結
    果，使用之時間應以5年9月計，其車輛及附加零件已有折舊
    ，應將折舊部分予以扣除。依行政院頒布之固定資產耐用年
    數表及固定資產折舊率表所定，汽車之耐用年數為5年，依
    定率遞減法每年應折舊千分之369，惟採用定率遞減法者，
    其最後1年之折舊額加歷年折舊累計額，總和不得超過該資
    產成本原額之十分之九，故逾耐用年數之汽車仍有相當於新
    品資產成本十分之一之殘值。而系爭車輛至車禍受損時止，
    已逾耐用年數，關於毀損後之修復費用，其新品零件費用於
    扣除折舊額後，僅能就其中十分之一即2,060元範圍內認係
    必要之零件修復費用（計算式：20,598元×1/10＝2,060元，
    元以下四捨五入，下同）。加計其餘不應折舊之鈑金6,150
    元、漆價16,353元，則修復系爭車輛之必要費用應為24,563
    元（計算式：6,150元＋16,353元＋2,060元＝24,563元）。
五、綜上所述，原告依民法侵權行為之規定及代位之法律關係，
    請求被告給付24,563元，及自起訴狀繕本送達之翌日即110
    年3月24日起至清償日止，按年息百分之5計算之利息，為有
    理由，應予准許。逾此範圍之請求，為無理由，應予駁回。
六、本件係適用小額訴訟程序所為被告敗訴之判決，依民事訴訟
    法第436條之20規定，就原告勝訴部分依職權宣告假執行。
    並依職權宣告被告預供擔保得免為假執行。
七、訴訟費用即第一審裁判費1,000元，由被告負擔570元（計算
    式：1,000元×24,563元/43,101元＝570元），餘由原告負擔
    。
八、據上論結，本件原告之訴為一部有理由、一部無理由，依民
    事訴訟法第436條之23、第436條之19第1項、第436條之20、
    第436條第2項、第385條第1項前段、第392條第2項、第79條
    、第87條第1項判決如主文。
中    華    民    國    110    年    3    月    31    日
                  基隆簡易庭  法  官  高偉文
以上正本係照原本作成。
對於本件判決如有不服，應於收受送達後20日內向本院提出上訴
書狀，上訴於本院合議庭，並按他造當事人之人數附具繕本。
當事人之上訴，非以判決違背法令為理由不得為之，上訴狀應記
載上訴理由，表明下列各款事項：
(一)原判決所違背之法令及其具體內容。
(二)依訴訟資料可認為原判決有違背法令之具體事實。
如委任律師提起上訴者，應一併繳納上訴審裁判費。
中    華    民    國    110    年     3   月    31    日
                              書記官   王人俊